臺灣高雄地方法院刑事判決　　　　　　　95年度訴字第3887號
公　訴　人　臺灣高雄地方法院檢察署檢察官
被　　　告　甲○○
　　　　　　　　　　現於臺灣高雄第二監獄（另案執行）
上列被告因違反毒品危害防制條例案件，經檢察官提起公訴（95
年度毒偵字第7576號），本院合議庭裁定由受命法官獨任進行簡
式審判程序，判決如下：
    主  文
甲○○施用第一級毒品，累犯，處有期徒刑拾月。扣案之第一級
毒品海洛因參小包（驗後淨重分別為零點零貳陸公克、零點零參
肆公克、零點零參參公克），均沒收銷燬之。
    事  實
一、甲○○前因施用毒品案件，經本院裁定送觀察、勒戒後，於
    民國95年7 月18日因無繼續施用毒品之傾向釋放出所執行完
    畢。又因竊盜案件，經本院判處有期徒刑6 月確定，甫於95
    年1 月12日縮刑期滿執行完畢，猶不知悔改。於上開觀察、
    勒戒執行完畢釋放後5 年內，復基於施用第一級毒品海洛因
    之犯意，於95年9 月8 日晚上7 時許起至同年11月23日中午
    12時許止，在高雄縣梓官鄉○○路97號住處內，以將海洛因
    摻入香煙內點燃吸食之方式，平均每天施用1 次之頻率，而
    施用第一級毒品海洛因多次。嗣分別於下列時、地為警查獲
    ：
（一）於95年9 月10日下午3 時許，在高雄市○○區○○街323
      號前為警盤查，經警徵得其同意採集其尿液送檢驗，結果
      呈第一級毒品海洛因代謝後嗎啡之陽性反應，方查知上情
      ，並扣得海洛因2 包（其中1 包毛重為0.24公克，驗後淨
      重0.026 公克；另1 包毛重為0.27公克，驗後淨重0.034
      公克）。
（二）於95年11月23日下午2 時45分許，在高雄縣梓官鄉○○路
      65號前為警盤查，經警徵得其同意採集其尿液送檢驗，結
      果呈第一級毒品海洛因代謝後嗎啡之陽性反應，方查知上
      情，並扣得海洛因1 包（毛重為0.2 公克，驗後淨重為
      0.033 公克）
二、案經高雄市政府警察局楠梓分局移送臺灣高雄地方法院檢察
    署檢察官偵查起訴。
    理  由
一、本件被告甲○○所犯為死刑、無期徒刑或最輕本刑為3 年以
    上有期徒刑以外之罪，其於準備程序中就被訴事實為有罪之
    陳述，經法官告知簡式審判程序之旨，並聽取公訴人及被告
    之意見後，依刑事訴訟法第273 條之1 第1 項規定，裁定由
    受命法官獨任進行簡式審判程序，合先敘明。
二、上揭事實，業據被告甲○○於本院審理中坦承不諱，且其分
    別於95年9 月10日、95年11月23日所採驗之尿液，經送往高
    雄市立凱旋醫院及臺灣檢驗科技股份有限公司以GC/MS 方法
    （氣相層析/ 質譜儀法）檢驗，結果均確呈第一級毒品海洛
    因代謝後嗎啡之陽性反應，此有該醫院95年9 月15日及該公
    司95年12月7 日濫用藥物尿液檢驗報告各1 紙在卷可稽，足
    認被告上開自白確與事實相符，洵堪採為論罪科刑之依據。
    又被告前因施用毒品案件，經本院裁定送觀察、勒戒後，甫
    於95年7 月18日因無繼續施用毒品之傾向釋放出所執行完畢
    之事實，有臺灣高等法院被告前案紀錄表1 紙附卷可查，被
    告於觀察、勒戒執行完畢釋放後5 年內，再犯本件施用第一
    級毒品海洛因之罪，自應依法論罪科刑。是本件事證明確，
    被告犯行堪予認定。
三、按海洛因係屬毒品危害防制條例第2 條第2 項第1 款所稱之
    第一級毒品，依法不得施用。核被告甲○○所為，係犯毒品
    危害防制條例第10條第1 項之施用第一級毒品罪。其持有海
    洛因後，進而施用，其持有之低度行為應被其施用之高度行
    為所吸收，不另論罪。次按刑事法若干犯罪行為態樣，本質
    上原具有反覆、延續實行之特徵，立法時既予特別歸類，定
    為犯罪構成要件之行為要素，則行為人基於概括之犯意，在
    密切接近之一定時、地持續實行之複次行為，倘依社會通念
    ，於客觀上認為符合一個反覆、延續性之行為觀念者，於刑
    法評價上，即應僅成立一罪。學理上所稱「集合犯」即屬之
    （最高法院95年度台上字第1079號判決意旨參照）。由於毒
    品本具成癮性（毒品危害防制條例第2 條第1 項參照），施
    用者一經上癮，即難戒斷，在其主觀依賴毒品之心理下，須
    持續、密接施用毒品以解癮，再犯率高，否則難以承受毒癮
    發作之痛苦，且施用次數、重量通常與施用毒品期間成正比
    ，各次施用毒品之間隔愈趨密集，是施用毒品行為，本質上
    具有反覆實施之行為特性，依社會通念，客觀上符合一個反
    覆、延續性之行為觀念，依上開判決意旨，施用毒品應為「
    集合犯」甚明。查本件被告已於本院審理中自承：其自95年
    9 月8 日晚上7 時許起至同年11月23日中午12時許止，以平
    均每天施用1 次之頻率施用海洛因等語（詳本院卷96年3 月
    1 日準備程序筆錄），因被告施用毒品之間隔甚短，顯係於
    密切接近之時間內多次施用毒品，主觀上已對毒品產生依賴
    ，各次施用毒品應非分別起意，在評價上應依集合犯論以一
    罪。檢察官雖就被告於95年11月23日中午12時許施用第一級
    毒品海洛因犯行之部分另行追加起訴（95年度毒偵字第9408
    號），然檢察官就犯罪事實一部起訴者，效力及於全部，是
    檢察官上開追加起訴之部分，因與本件起訴事實之部分有集
    合犯之實質上一罪關係，已如前述，當為本件起訴效力所及
    ，本院自得併予審理，附此敘明。又被告前因竊盜案件，經
    本院判處有期徒刑6 月確定，甫於95年1 月12日縮刑期滿執
    行完畢等情，有臺灣高等法院被告前案紀錄表1 份附卷可稽
    ，其於前開有期徒刑執行完畢後5 年內，再故意犯本件有期
    徒刑以上之罪，為累犯，應依刑法第47條第1 項之規定加重
    其刑。爰審酌被告前已因施用毒品案件經觀察、勒戒後，本
    應徹底戒除毒癮，不料其竟仍繼續施用毒品，已如上述，顯
    見其並無戒除毒害之決心，本不宜寬貸，惟念其犯後坦承犯
    行，且施用毒品乃自戕一己之身體健康，並具有病患性人格
    之特質，其行為本身對社會所造成之危害並非直接、鉅大等
    一切情狀，量處如主文所示之刑，以資懲儆。
四、扣案之白粉3 包（毛重分別為0.24公克、0.27公克、0.2 公
    克），經送鑑驗結果，確均含第一級毒品海洛因之成分（驗
    後淨重分別為0.026 公克、0.034 公克、0.033 公克），此
    有高雄市立凱旋醫院95年10月31日高市凱醫驗字第2667號、
    95年12月12日高市凱醫驗字第3056號檢驗鑑定書各1 紙在卷
    可稽，均應依毒品危害防制條例第18條第1 項前段宣告沒收
    銷燬之，而其上之包裝袋應殘留有些微毒品，客觀上無法析
    離，應視同毒品併宣告沒收銷燬，至送驗耗損部分因已滅失
    ，爰不另宣告沒收銷燬。
據上論斷，應依刑事訴訟法第273 條之1 第1 項、第284 條之1
、第299 條第1 項前段，毒品危害防制條例第10條第1 項、第18
條第1 項前段，刑法第11條、第47條第1 項，判決如主文。
本案經檢察官乙○○到庭執行職務
中　　華　　民　　國　　96　　年  　3 　　月　  15  　日
                  刑事第八庭  法  官　王俊彥
如不服本判決，應於收受送達後10日內向本院提出上訴書狀。
以上正本證明與原本無異。
中　　華　　民　　國　　96　　年　　3 　　月　　15　　日
                              書記官  鄭永媚
附錄本判決論罪之法條：
毒品危害防制條例第10條第1 項
施用第一級毒品者，處6 月以上5 年以下有期徒刑。
